【裁判字號】    98,急搜,17
【裁判日期】    980413
【裁判案由】    逕行搜索之事後陳報
【裁判全文】
臺灣高雄地方法院刑事裁定              98年度急搜字第17號
報  告  人
即  搜索人  高雄市政府警察局楠梓分局
受搜索人即
犯罪嫌疑人  甲○○
                      2室
上列搜索人因受搜索人涉嫌毒品危害防制條例案件，經報告人於
中華民國98年4 月3 日逮捕犯罪嫌疑人對犯罪嫌疑人居住處所為
逕行搜索，於實施後陳報本院，本院裁定如下：
    主  文
高雄市政府警察局楠梓分局於民國九十八年四月三日十八時三十
分起至十九時二十五分止，在高雄市○○區○○街一八二巷一號
十樓A 一００二室，甲○○居住處所為之搜索，應予撤銷。
    理  由
一、本件報告意旨略以：報告人高雄市政府警察局楠梓分局警員
    張世明與黃文熊、姜柏沂等人於民國98年3 月18日18時至20
    時許，接獲民眾報案陳稱該轄區○○街32巷11弄22之1 號有
    竊嫌侵入，渠等前往協助處理後，附近居民指出男子（事後
    查證為甲○○）疑為竊嫌，當時另有民眾從後追喊該男子為
    「小偷」，渠等見狀即加入圍捕，旋於同日18時8 分許在安
    泰街32巷11弄內民宅4 樓頂發現男子甲○○藏匿於水塔旁，
    經盤查後發現其拿有透明塑膠袋內有類似電腦配件、電線等
    物品（疑似贓物）且身上無任何證件足以證明其身分，經警
    員告知將依法帶返派出所查證，甲○○立即表示其居住於附
    近，願意帶同警方至其租屋處高雄市○○街182 巷1 號拿取
    身分證明，警員張世明與小隊長羅茂偉、警員林新森、王正
    誠、姜柏沂等人於同日18時20分許到達該址，經當場查訪該
    大樓管理員黃永田證實甲○○確有居住該處之事實，經甲○
    ○帶同到場警員至10樓A1002 號房前時，詎其故意大聲喊叫
    ，並以手、腳拍打房門作響，屋內突然傳出陣陣腳步聲，上
    開到場警員見有異狀，且發現該址大門上方有裝設監錄系統
    ，深怕犯罪證據遭湮滅，旋即請甲○○拿出自備鑰匙開啟房
    門，進入後發現浴室有連續衝水聲，馬桶內還有殘留未沖走
    疑似毒品夾鏈袋，經詢問屋內在場人張簡志鴻（男、70年7
    月6 日生、身分證統一編號Ｚ000000000）、黃文成（男、69
    年2 月15日生、身分證統一編號Ｚ000000000）等人，雖均諉
    稱在屋內睡覺不知情，經目視屋內尚未發現有其他犯罪事證
    ，到場警員依法當場製作搜索扣押筆錄，為甲○○等3 人均
    拒絕簽名捺印。報告人分局警員因有事實足信為有人在該處
    所內犯罪而情況急迫未及聲請核發搜索票，而依刑事訴訟法
    第131 條第第1 項第3 款規定執行緊急搜索完畢後，依同條
    第3 項規定檢送搜索扣押筆錄、扣押物品目錄表各1 份而陳
    報臺灣高雄地方法院檢察署及本院等語。
二、按刑事訴訟法第131 條第1 項規定：「有下列情形之一者，
    檢察官、檢察事務官，司法警察官或司法警察，雖無搜索票
    ，得逕行搜索住宅或其他處所：一、因逮捕被告、犯罪嫌疑
    人或執行拘提、羈押者。二、因追躡現行犯或逮捕脫逃人者
    。三、有明顯事實足信為有人在內犯罪而情形急迫者。」，
    同條第2 項規定：「檢察官於偵查中確有相當理由認為情況
    急迫，非迅速搜索，24小時內證據有偽造、變造、湮滅或隱
    匿之虞者，得逕行搜索，或指揮檢察事務官、司法警察官或
    司法警察執行搜索，並層報檢察長」。第3 項規定：「前二
    項搜索，由檢察官為之者，應於實施後3 日內陳報該管法院
    ；由檢察事務官、司法警察官或司法警察為之者，應於執行
    後3 日內報告該管檢察署檢察官及法院。法院認為不應准許
    者，應於5 日內撤銷之」。揆諸其立法意旨乃係為加強對逕
    行搜索合法性之控制而採行事後審查制，使法院得事後審查
    搜索之合法性，違法者並得予撤銷，而「3 日內」期間之規
    定更係嚴格要求搜索人應於搜索後之最短期間內立即陳報法
    院審核，以使人民遭受突襲性無預警之搜索後，該搜索是否
    合法？有無浮濫行使？有否侵害人權？人民是否負有相應之
    忍受義務？此一浮動不確定之狀態能早日確定，此與刑事訴
    訟法規定之再議期間、上訴期間、抗告期間等規範之目的與
    意義應無不同，尚難能解為上開「3 日內陳報該管法院」係
    屬訓示期間。另參照修正後之法院辦理刑事訴訟案件應行注
    意事項第64 條 後段規定：「如認有不符合法律規定或係無
    特定標的物之搜索，應於受理後5 日內以裁定撤銷之，此項
    裁定僅撤銷其搜索程序。又逕行搜索後未陳報或經法院撤銷
    者，其扣押之物是否得為證據，由將來為審判之法院審酌人
    權保障與公眾利益之均衡維護決定之」。是上開規定為搜索
    人逕行搜索應遵守之法定程序。從而，如不符合上開規定而
    逕行搜索，即難認為適法，合先敘明。
三、經查，前開搜索人逕行搜索之時間係98年4 月3 日，實施之
    時間為當日18時30分起至19時25分止，有高雄市政府警察局
    楠梓分局搜索筆錄、扣押物品目錄表可佐，因刑事訴訟法第
    65條規定，期間之計算，依民法之規定；而依民法第119 條
    、第120 條、第122 條之規定計算期間，搜索人自應於實施
    搜索後3 日內之，即98年4 月4 日至同年月6 日以前陳報本
    院方屬合法，惟觀諸本院之收文日期係98年4 月7 日，有收
    文戳足憑，是本件搜索人所為之陳報顯已逾3 日之期間，於
    法即有未合，是難認其搜索為合法，揆諸前開說明，本件搜
    索情形與上開規定意旨不符，本院應依法撤銷本件逕行搜索
    之程序。
四、依刑事訴訟法第220 條、第131 條第3 項後段，裁定如主文
    。
中    華    民    國    98    年    4     月    13    日
                  刑事第六庭    法  官  曾鈴
以上正本證明與原本無異。
如不服本裁定，應於收受送達後5 日內向本院提出抗告狀。
中    華    民    國    98    年    4     月    15    日
                                書記官  李月君


司法院資訊處製作；財團法人民間司法改革基金會備份。
